【裁判字號】    99,訴,707
【裁判日期】    990614
【裁判案由】    毒品危害防制條例
【裁判全文】
臺灣臺北地方法院刑事判決               99年度訴字第707號
公  訴  人  臺灣臺北地方法院檢察署檢察官
被      告  甲○○
上列被告因違反毒品危害防制條例案件，經檢察官提起公訴（99
年度毒偵字第1302號），被告於本院準備程序進行中，就被訴事
實為有罪之陳述，經本院告知簡式審判程序意旨，並聽取公訴人
及被告之意見後，本院合議庭裁定由受命法官獨任依簡式審判程
序審理，判決如下：
    主  文
甲○○施用第一級毒品，累犯，處有期徒刑捌月，扣案之注射針
筒貳支均沒收。
    事  實
一、甲○○前於民國88年間因施用毒品案件，經臺灣板橋地方法
    院以88年度毒聲字第1708號裁定送觀察、勒戒後，經評定有
    繼續施用毒品傾向，經臺灣板橋地方法院以88年度毒聲字第
    2154號、89年度毒聲字第2627號裁定令入戒治處所施以強制
    戒治，於89年3 月30日執行完畢，並由臺灣板橋地方法院檢
    察署檢察官於89年4 月18日以89年度戒毒偵字第256 號不起
    訴處分確定。又於93年12月22日上午6 時許，在臺北市○○
    區○○路77之2 號4 樓住處，施用第一級毒品海洛因及第二
    級毒品安非他命，經本院以94年度訴字第330 號判決判處有
    期徒刑8 月確定，及於同年間因違反毒品危害防制條例案件
    ，經本院以94年度訴字第186 號判決判處有期徒刑1 年10月
    確定，並經本院以94年度聲字第1380號裁定就上開2 案件之
    宣告刑定應執行有期徒刑2 年4 月確定，入監執行後，於95
    年9 月20日假釋付保護管束，於96年4 月7 日保護管束期滿
    未經撤銷視為執行完畢。詎仍不知戒絕毒癮，明知海洛因係
    毒品危害防制條例第2 條第2 項第1 款所明定之第一級毒品
    ，不得持有及施用，仍基於施用第一級毒品海洛因之犯意，
    於99年2 月23日22時許，在其位在臺北市○○區○○路77號
    4 樓之2 住處，以將海洛因摻水置於注射針筒內施打身體之
    方式，施用第一級毒品海洛因1 次。嗣於同年月25日15時50
    分許，因形跡可疑，為警在臺北縣三重市○○○路13號前盤
    查查獲，並扣得甲○○所有供施用毒品所用之注射針筒2 支
    ，且經其同意採尿送驗後呈嗎啡陽性反應，始知上情。
二、案經臺北縣政府警察局三重分局報請臺灣板橋地方法院檢察
    署檢察官呈請臺灣高等法院檢察署令轉臺灣臺北地方法院檢
    察署檢察官偵查起訴。
    理  由
一、按本件被告甲○○所犯係死刑、無期徒刑、最輕本刑為3 年
    以上有期徒刑以外之罪，其於準備程序就前揭被訴事實為有
    罪之陳述，經受命法官告知簡式審判程序之旨，並聽取其與
    公訴人之意見後，本院認無不得或不宜改依簡式審判程序進
    行之處，爰依刑事訴訟法第273 條之1 第1 項、第284 條之
    1 ，裁定本件由受命法官獨任進行簡式審判程序，合先敘明
    。
二、訊據被告對於上開犯罪事實坦承不諱，且被告為警查獲後所
    採集之尿液，經送驗結果，呈嗎啡陽性反應，此有台灣檢驗
    科技股份有限公司99年3 月15日濫用藥物檢驗報告、臺北縣
    政府警察局三重分局查獲毒品案件被移送者姓名、代碼對照
    表各1 紙附卷可稽，並有供施用毒品所用之注射針筒2 支扣
    案可證。是被告前揭出於任意性之自白與事實相符，應堪採
    為被告有罪之證據，則被告施用第一級毒品海洛因1 次之犯
    行，堪以認定。
三、按毒品危害防制條例於92年7 月9 日修正公布，自93年1 月
    9 日施行，其中第20條、第23條將施用毒品之刑事處遇程序
    ，區分為「初犯」及「5 年內再犯」、「5 年後再犯」，依
    其立法理由之說明：「初犯」，經觀察、勒戒或強制戒治後
    ，應為不起訴處分或不付審理之裁定；經觀察、勒戒或強制
    戒治執行完畢釋放後，「5 年內再犯」者，因其再犯率甚高
    ，原實施之觀察、勒戒及強制戒治既已無法收其實效，爰依
    法追訴或裁定交付審理。至於經觀察、勒戒或強制戒治執行
    完畢釋放後，「5 年後再犯」者，前所實施之觀察、勒戒或
    強制戒治已足以遮斷其施用毒品之毒癮，為期自新及協助其
    斷除毒癮，仍適用「初犯」規定，先經觀察、勒戒或強制戒
    治之程式。從而依修正後之規定，僅限於「初犯」及「5 年
    後再犯」二種情形，始應先經觀察、勒戒或強制戒治程序。
    倘被告於5 年內已再犯，經依法追訴處罰，縱其第3 次（或
    第3 次以上）再度施用毒品之時間，在初犯經觀察、勒戒或
    強制戒治執行完畢釋放5 年以後，已不合於「5 年後再犯」
    之規定，且因已於「5 年內再犯」，顯見其再犯率甚高，原
    實施觀察、勒戒或強制戒治，已無法收其實效，即應依該條
    例第10條處罰（最高法院95年第7 次刑事庭會議決定意旨、
    95年度台非字第65號刑事判決意旨參照）。查被告前於89年
    間因施用毒品案件，經臺灣板橋地方法院以88年度毒聲字第
    1708號裁定送觀察、勒戒後，經評定有繼續施用毒品傾向，
    經臺灣板橋地方法院以88年度毒聲字第2154號、89年度毒聲
    字第2627號裁定令入戒治處所施以強制戒治，於89年3 月30
    日執行完畢，並由臺灣板橋地方法院檢察署檢察官於89年4
    月18日以89年度戒毒偵字第256 號不起訴處分確定。又於93
    年12月22日上午6 時許，在臺北市○○區○○路77之2 號4
    樓住處，施用第一級毒品海洛因及第二級毒品安非他命，經
    本院以94年度訴字第330 號判處有期徒刑8 月確定，此有上
    開判決書及臺灣高等法院被告前案紀錄表1 份在卷足參，其
    於初犯經觀察、勒戒及強制戒治執行完畢釋放後5 年內已有
    再犯施用毒品之情事，揆諸上揭說明，雖本件施用毒品犯行
    距初犯經觀察、勒戒及強制戒治執行完畢釋放日已逾5 年，
    仍應依毒品危害防制條例第23條第2 項之規定予以處罰。本
    件被告施用毒品之犯行，事證明確，應予依法論科。
四、查海洛因係毒品危害防制條例第2 條第2 項所稱之第一級毒
    品，不得非法持有、施用。核被告所為，係犯毒品危害防制
    條例第10條第1 項之施用第一級毒品罪。其施用第一級毒品
    前後，持有海洛因之低度行為，應為施用之高度行為所吸收
    ，不另論罪。被告前於94年間因違反毒品危害防制條例案件
    ，經本院以94年度訴字第186 號、94年度訴字第330 號判決
    各判處有期徒刑1 年10月、8 月確定，並經本院以94年度聲
    字第1380號裁定就上開2 案件之宣告刑定應執行有期徒刑2
    年4 月確定，入監執行後，於95年9 月20日假釋付保護管束
    ，於96年4 月7 日保護管束期滿未經撤銷視為執行完畢，此
    有臺灣高等法院被告前案紀錄表1 份附卷可憑，其前受有期
    徒刑之執行完畢後，5 年內故意再犯本件有期徒刑以上之罪
    ，為累犯，應依刑法第47條第1 項之規定，加重其刑。爰審
    酌被告經觀察、勒戒及強制戒治後，仍未能戒絕其施用毒品
    惡習，足證前開保安處遇措施已難矯治其惡性，惟念其於犯
    罪後坦承犯行及所犯為自戕行為等一切情狀，量處如主文所
    示之刑，以資懲儆。扣案之注射針筒2 支，均為被告所有供
    犯本件犯罪所用之物，業據被告於本院審理時供明在卷，惟
    檢察官並未舉證證明為違禁物，爰依刑法第38條第1 項第2
    款宣告沒收。
據上論斷，應依刑事訴訟法第273 條之1 第1 項、第284 條之1
、第299 條第1 項前段，毒品危害防制條例第10條第1 項，刑法
第11條、第47條第1 項、第38條第1 項第2 款，判決如主文。
本案經檢察官盧姿如到庭執行職務。
中    華    民    國    99    年    6     月    14    日
                  刑事第十八庭  法  官  林芳華
以上正本證明與原本無異。
如不服本判決應於收受送達後10日內向本院提出上訴書狀，並應
敘述具體理由；其未敘述上訴理由者，應於上訴期間屆滿後20日
內向本院補提理由書（均須按他造當事人之人數附繕）「切勿逕
送上級法院」。
                                書記官  林鈴芬
中    華    民    國    99    年    6     月    14    日
附錄本案論罪科刑法條
毒品危害防制條例第10條
施用第一級毒品者，處 6 月以上 5 年以下有期徒刑。
施用第二級毒品者，處 3 年以下有期徒刑。

司法院資訊處製作；財團法人民間司法改革基金會備份。
